【裁判字號】    98,訴,1065
【裁判日期】    990223
【裁判案由】    毒品危害防制條例
【裁判全文】
臺灣桃園地方法院刑事判決              98年度訴字第1065號
公  訴  人  臺灣桃園地方法院檢察署檢察官
被      告  丙○○
選任辯護人  林鈺雄律師
            李哲賢律師
被      告  甲○○
選任辯護人  劉世興律師
被      告  丁○○
指定辯護人  本院公設辯護人林銘宏
上列被告因違反毒品危害防制條例案件，經檢察官提起公訴（98
年度偵字第18172 號），本院判決如下：
    主  文
丙○○共同販賣第三級毒品，處有期徒刑伍年拾月；扣案之行動
電話貳具（內含0000000000號及0000000000號行動電話門號晶片
卡共貳張）、販賣毒品所得新臺幣拾陸萬壹仟元均沒收。
甲○○共同販賣第三級毒品，處有期徒刑貳年陸月；扣案之行動
電話貳具（內含0000000000號及0000000000號行動電話門號晶片
卡共貳張）、販賣毒品所得新臺幣拾陸萬壹仟元均沒收。
丁○○販賣第三級毒品，處有期徒刑伍年陸月；扣案之甲基安非
他命壹包（含包裝袋驗餘毛重0.73公克）沒收銷燬之；扣案之愷
他命拾包（含包裝袋驗餘毛重柒佰零玖點玖陸公克）、愷他命壹
包（含包裝袋驗餘毛重零點捌公克）、包裝袋拾貳個及電子秤
壹台均沒收。
    事  實
一、丙○○、甲○○均明知愷他命（俗稱Ｋ他命）為毒品危害防
    制條例第2 條第2 項第3 款所定之第三級毒品，不得販賣，
    竟基於販賣第三級毒品愷他命之犯意聯絡，於98年8 月17日
    下午4 時許，由丙○○駕駛車牌號碼9E-8785 號自用小客車
    搭載甲○○，共同攜帶1 公斤Ｋ他命至丁○○位於桃園市○○路○ 段170 號5 樓之住處交易，因丁○○驗貨後，認品質
    不純，而未成交，惟約妥如有其他貨源之Ｋ他命，仍可繼續
    交易。嗣於同日晚上10時45分許，丙○○、甲○○復承前販
    賣第三級毒品之接續犯意，由丙○○駕駛上開自用小客車搭
    載甲○○，攜帶另1 批700 多公克之Ｋ他命至上開丁○○住
    處樓下，推由甲○○單獨進入丁○○住處內交易，丙○○則
    在桃園市○○路○ 段162 號附近之咖啡店等候，經丁○○試
    用後確認毒品品質，即以每公克新臺幣（下同）230 元，總
    價161,000 元之價格，販賣700 公克之第三級毒品Ｋ他命予
    丁○○。
二、丁○○明知愷他命（俗稱Ｋ他命）為毒品危害防制條例第 2
    條第2 項第3 款所定之第三級毒品，不得販賣，竟基於販賣
    第三級毒品愷他命以營利之犯意，於98年8 月17日晚上10時
    45分許，在桃園市○○路○ 段170 號5 樓之住處內，向甲○○以每公克230 元、總價161,000 元之價格，販入第三級毒
    品Ｋ他命700 公克，再伺機販賣予不特定人牟利。嗣於同日
    晚上11時50分許，甲○○甫離開上址之際，即為警查獲，在
    其身上扣得販毒所得161,000 元、本票4 張及行動電話1 具
    （含0000000000號行動電話門號晶片卡1 張），並在上址屋
    內查扣第三級毒品Ｋ他命1 大包（內有11包Ｋ他命，其中10
    包，驗前含包裝袋毛重共計710.22公克，取樣0.26公克鑑定
    用罄，驗餘毛重為709.96公克，純度約百分之99，推估驗前
    總純質淨重約為693.97公克；另1 包，驗前含包裝袋毛重為
    0.94公克，取樣0.11公克鑑定用罄，驗餘毛重為0.83公克）
    、第二級毒品甲基安非他命1 包（驗前含包裝袋毛重0.90公
    克，取0.17公克鑑定用罄，驗餘毛重0.73公克。丁○○涉犯
    持有第二級毒品犯行部分未據檢察官起訴）、第四級毒品一
    粒眠8 顆（驗前淨重1.77公克，取樣0.36公克鑑定用罄，驗
    餘淨重1.41公克）、電子秤1 台及吸食器1 組，旋於翌日凌
    晨1 時30分，在桃園市○○路○ 段162 號前，拘提丙○○，
    並扣得現金84,600元及行動電話2 具（內含0000000000號、
    0000000000號行動電話門號晶片卡各1 張）。
三、案經行政院海岸巡防署海岸巡防總局北部地區巡防局移送臺
    灣桃園地方法院檢察署檢察官偵查後起訴。
    理  由
壹、證據能力部分：
一、按共同被告對其他共同被告之案件而言，為被告以外之第三
    人，本質上屬於證人，於審判中，應依法定程序，到場具結
    陳述，並接受被告之詰問，其陳述始得作為認定被告犯罪事
    實之判斷依據；而共同被告於其他共同被告案件之警詢、偵
    查中陳述，因被告無從為詰問，而有礙被告之對質詰問權，
    應無證據能力（司法院大法官會議釋字第582 號解釋意旨參
    照）。再法院就被告之案件對其他共同被告或與被告有共犯
    關係之人調查，均應依人證之調查程序傳喚該共同被告或共
    犯到場，命其立於證人之地位而為陳述，並通知被告，使被
    告有與之對質及詰問其現在與先前陳述瑕疵之機會，以確保
    其對質詰問權，並藉以發現實體真實（最高法院94年度台上
    字第1776號判決意旨參照），刑事訴訟法第287 條之2 並明
    定「法院就被告本人之案件調查共同被告時，該共同被告準
    用有關人證之規定」。是依上開大法官會議解釋、最高法院
    判決意旨及法律規定，法院如於共同被告以證人身分到庭陳
    述，訊問被告對共同被告之審判外陳述有何意見，並准許被
    告對於共同被告當庭及先前陳述進行詰問，即已賦予被告對
    於共同被告對質詰問機會，此時共同被告於審判外陳述之瑕
    疵，應已治癒，而具有證據能力。查檢察官於本院準備程序
    中聲請傳喚共同被告甲○○作證，另被告丙○○辯護人於本
    院準備程序中聲請傳喚共同被告丁○○作證，本院審理時已
    告知共同被告甲○○、丁○○拒絕證言權，將之改以證人身
    分請其等依法具結後，由其餘被告詰問。則本案共同被告甲○○及丁○○於警詢、偵查本於被告身分所供，既經本院以
    證人身分傳喚到庭陳述，並經其餘被告詰問，共同被告甲○○、丁○○於警詢及偵查中所為之供述，自有證據能力。
二、次按被告以外之人於偵查中向檢察官所為之陳述，除顯有不
    可信之情況者外，得為證據，刑事訴訟法第159 條之1 第 2
    項定有明文。偵查中對被告以外之人所為之偵查筆錄，或被
    告以外之人向檢察官所提之書面陳述，性質上均屬傳聞證據
    。惟現階段刑事訴訟法規定檢察官代表國家偵查犯罪、實施
    公訴，依法其有訊問被告、證人及鑑定人之權，證人、鑑定
    人且須具結，而實務運作時，檢察官偵查中向被告以外之人
    所取得之陳述，原則上均能遵守法律規定，不致違法取供，
    其可信度極高。經查證人甲○○、丁○○、己○○在臺灣新
    竹地方法院檢察署檢察官偵查中所為之證述，以及證人甲○○、丁○○在臺灣桃園地方法院檢察署檢察官偵查中所為之
    證述，性質上雖屬傳聞證據，惟係偵查中向檢察官所為，並
    經具結，證人甲○○、己○○、丁○○未曾提及檢察官在偵
    訊時有任何強暴、脅迫、詐欺、利誘等以不正方法取供之情
    ，其陳述時之心理狀況健全、並無受外力干擾，且證人甲○○、己○○、丁○○業於本案審判中到庭依人證之調查程序
    具結作證，且均經被告及其辯護人就渠等陳述行使對質詰問
    權，觀諸偵訊筆錄之記載形式，本院亦查無檢察官在上開偵
    訊時有任何以不正方法訊問，而有違反陳述者之自由意志等
    顯有不可信之情況，衡諸上開規定，自具有證據能力。
三、又按「被告以外之人於審判外之陳述，雖不符刑事訴訟法第
    159 條之1 至第159 條之4 之規定，而經當事人於審判程序
    同意作為證據，法院審酌該言詞陳述或書面陳述作成時之情
    況，認為適當者，亦得為證據。當事人、代理人或辯護人於
    法院調查證據時，知有刑事訴訟法第159 條第1 項不得為證
    據之情形，而未於言詞辯論終結前聲明異議者，視為有前項
    之同意。」，刑事訴訟法第159 條之5 定有明文。查本判決
    所引用以下審判外作成之相關供述證據，公訴人與被告丙○○、甲○○、丁○○及渠等辯護人於本院準備程序、審判期
    日均表示無意見而不予爭執，亦未於言詞辯論終結前聲明異
    議，本院審酌上開證據資料製作時之情況，尚無違法取得及
    證明力明顯過低之瑕疵，認以之作為證據應屬適當，而其餘
    所依憑判斷之非供述證據，本院亦查無有何違反法定程序取
    得之情形，且上開各該證據均經本院於審判期日依法進行證
    據之調查、辯論，被告丙○○、甲○○、丁○○於訴訟上之
    防禦權，已受保障，故上開證據資料均有證據能力。
貳、實體部分：
一、被告丙○○、甲○○共同販賣第三級毒品予丁○○部分：
(一)、訊據被告丙○○、甲○○二人，被告丙○○矢口否認有何與
    被告甲○○共同販賣第三級毒品之犯行，辯稱：伊只是幫甲○○調Ｋ他命，並開車載甲○○去丁○○住處，其餘部分均
    未參與，亦未因此獲利云云；被告甲○○就有於上揭時、地
    販賣第三級毒品予丁○○之犯行，於警詢、偵訊及本院審理
    時均坦承不諱。經查：
(1)、被告甲○○於98年8 月17日下午4 時許，與被告丙○○共同
    至丁○○位於桃園市○○路○ 段170 號5 樓之住處交易Ｋ他
    命，係透過其前女友郭雅雲介紹丁○○欲購買數量約1 千公
    克之Ｋ他命，被告甲○○旋與被告丙○○聯絡，先由被告丙○○向某真實姓名不詳之成年人取得1 公斤Ｋ他命後，即由
    被告丙○○駕駛車牌號碼9E-8785 號自用小客車搭載被告甲○○前往該處，抵達丁○○之住處後，因丁○○要求驗貨，
    認品質不純，而未成交，惟離去之際，雙方仍言明如有其他
    貨源之Ｋ他命，可繼續交易。經被告丙○○再度向某真實姓
    名不詳之成年人取得品質較佳之Ｋ他命後，旋於同日晚上10
    時45分許，仍由丙○○駕駛上開自用小客車搭載甲○○，攜
    帶另1 批700 多公克之Ｋ他命至上開丁○○住處樓下，推由
    甲○○單獨進入丁○○住處內交易，丙○○則在桃園市○○
    路○ 段162 號附近之咖啡店等候，經丁○○試用後確認毒品
    品質，即以丙○○告知之每公克230 元，總價161,000 元之
    價格，販賣700 公克之第三級毒品Ｋ他命予丁○○等情，業
    據證人甲○○於偵查中及本院審理時證述綦詳（見偵查卷第
    107 至109 頁、第147 至149 頁、第154 至155 頁，本院卷
    第120 頁背面至126 頁），核與證人己○○於偵查中證述：
    98年8 月17日中午12點多，我到丁○○住處找他聊天，當天
    下午，我有看到丙○○及另一位阿彥（按即指被告甲○○）
    帶Ｋ他命給丁○○看，我當時在場也聽見他們說話，阿彥與
    丙○○都有與丁○○對話，他們拿來的東西被丁○○打槍，
    說東西有雜質，他們有對丁○○解釋，說東西到他們手上就
    沒動過，之後他們就離開。到了晚上10點多，丁○○要我去
    地下室帶他朋友上樓，之後就有1 台黑色賓士車出現，然後
    阿彥從車上的副駕駛座下來，開車的則是丙○○，我本以為
    阿彥要等駕駛丙○○一起上樓，但阿彥說他一人上樓就可以
    了，於是我就帶阿彥上樓，上樓後阿彥與丁○○就交易毒品
    ，之後丁○○要送阿彥出門，警察就來了等語（見偵查卷第
    115 至116 頁）大致相符。至於證人己○○於本院審理時雖
    改稱：沒有辦法確定當天丁○○驗貨時是與哪一個人交談，
    無法確定是誰和丁○○交談，沒有注意丁○○有無和丙○○
    對話，毒品被打槍的事是甲○○、丙○○離開後，丁○○跟
    我說的云云，惟經被告丙○○辯護人詢以「98年8 月17日晚
    上，甲○○來時，是否是你下去帶他上樓？」，證人己○○
    答稱：「是」，再詢以「下樓後有無看到甲○○和丙○○二
    人？」，則答稱：「我只有看到甲○○」，經詢以「有無看
    到黑色的賓士車」，證人己○○答稱：「有」，再詢以「甲○○是開賓士車還是坐賓士車來？」，則答稱：「我下去時
    ，甲○○已經在那邊等，我不知道他是開車來還是被載來」
    ，復經被告丙○○辯護人質之何以上開所述與偵查中之證述
    均有不符，則證稱：「因為有過一段時間，我記不清楚」等
    語（見本院卷第130 至132 頁），本院審酌證人己○○於偵
    查之證述距案發日較近，當時記憶自較深刻，可立即反應所
    知，不致因時隔日久而遺忘案情，且較無來自被告同庭在場
    之壓力而出於虛偽不實之指證，或事後串謀而故為迴護被告
    之機會，而認其於偵查中所為之證述，應較為可信。佐以被
    告丙○○亦自白：有幫甲○○調700 公克及1 公斤的Ｋ他命
    ，並開車載甲○○去丁○○住處，當天晚上8 、9 點時，甲○○又接到他前女友電話，又請我載他過去，我就載他到停
    場並說我在85度Ｃ咖啡店等他等語（見偵查卷第122 至 123
    頁，本院卷第53頁）不諱。而被告甲○○就上開與被告丙○○共同販賣第三級毒品予丁○○等節，於警詢、偵訊，迄至
    本院審理時之供述均大致相符，第參諸被告甲○○為警查獲
    時即坦承前揭販賣第三級毒品犯行，並無推諉卸責之情，且
    其與被告丙○○間亦無仇隙怨恨，果被告丙○○並未與之共
    犯前開販賣第三級毒品犯行，衡情被告甲○○應無故意設詞
    構陷被告丙○○，並憑空捏造上情之必要，堪認被告甲○○
    所述非虛。況證人己○○亦證稱其有目睹被告丙○○向丁○○解釋毒品不純並非伊動過手腳之情，證諸常情，既本件交
    易標的之Ｋ他命毒品係由被告丙○○透過不詳管道取得，被
    告丙○○復兩度載送被告甲○○至買主丁○○之住處，其中
    第一次並與被告甲○○上樓一同觀看丁○○驗貨過程，第二
    次雖未上樓，惟仍在丁○○住處附近等候被告甲○○下樓，
    此經被告丙○○供承在卷，若謂被告丙○○僅係單獨協助被
    告甲○○調取毒品，對上開毒品交易之細節均不知情，未免
    與經驗法則不符。足證被告甲○○就上開販買第三級毒品愷
    他命予丁○○之犯行，與被告丙○○之間，係約由被告甲○○負責接聽買家電話，與買家聯繫交貨地點等事宜，再由被
    告丙○○擔任取得毒品貨源、決定毒品價格，並開車載送甲○○共同至現場交付毒品之角色，兩人有犯意聯絡與行為分
    擔，灼然明甚。
(2)、被告丙○○雖以上揭情詞置辯，惟證人甲○○已證稱：當天
    是和丙○○一起帶毒品至丁○○處交易，毒品都是丙○○調
    來的，販毒所得之金錢是由丙○○分配，通常賣100 公克，
    丙○○會分我2 千元。第一次和丁○○把毒品放在鋁箔紙上
    ，並拿打火機烤看看毒品是否純時，丙○○就在旁邊，Ｋ他
    命的價錢有詢問丙○○，他說了之後我再告知對方，1 公克
    賣230 元，價錢是丙○○決定的。我是丙○○與毒品購買人
    的聯絡人等語明確（見偵查卷第107 至109 頁、147 至 149
    頁、第154 至155 頁），而被告甲○○為警查獲後即坦承前
    揭販賣第三級毒品犯行，並無飾卸否認之情，衡情證人甲○○應無甘冒偽證罪之風險，而故意設詞構陷被告丙○○之必
    要，其證述堪值採信。再者，觀諸被告丙○○歷次供述，其
    於警詢原供陳：98年8 月17日有去過2 次桃園縣桃園市○○
    路170 號大樓的地下1 樓停車場，是甲○○叫我載他過去的
    ，因為甲○○的女性朋友找他過去大業路，第1 次我有進到
    5 樓屋內，第2 次則沒有，因為甲○○只要一下子就好，當
    時不知道甲○○是去做毒品交易，被抓之後才知道云云（見
    偵查卷第11至13頁）；於98年8 月18日偵查中則供稱：當天
    下午因為甲○○前女友找他，他要我載他過去，他有請我上
    樓，上樓後他請我在客廳等一下，他與他前女友以及丁○○
    進房間聊天，之後就走了。到當天晚上8 、9 點時，甲○○
    又接到他前女友電話，「因為他沒車子」，所以又請我載他
    過去，我也不知道他過去做什麼事，我不想上樓，就載他到
    停車場並說我在85度Ｃ咖啡店等他云云（見偵查卷第122 至
    123 頁）；繼於98年9 月18日偵查中又改稱：當天下午2 點
    多甲○○來找我，「車停我家附近」，說要坐我的車出去，
    我們先到我朋友處聊天，之後甲○○叫我去找他朋友，到了
    該處之後，他請我上樓，說要介紹朋友，進去之後請我坐在
    沙發，沒有做什麼事，約10分鐘後就走了，現場連我4 個人
    ，沒有試Ｋ他命。當天晚上又去了一次該處，甲○○叫我載
    他去，「他車子停在我家」，只能請我載他去，我說我在樓
    下等，車開入地下室後我就出來，甲○○單獨進入，後來我
    就去ＩＤＯ汽車旅館參加生日會，當天我完全沒有看過Ｋ他
    命云云（見偵查卷第152 至155 頁）；嗣於98年11月27日本
    院準備程序再改稱：有幫甲○○向阿俊調1 公斤及700 公克
    之Ｋ他命，只是幫甲○○聯絡，阿俊叫人把毒品送給甲○○
    時，我有在場，至於錢何時給阿俊不清楚，沒有談到這個部
    分，是有載甲○○去交易地點，但有跟甲○○說其他的事都
    不參與云云（見本院卷第53頁），後於本院99年1 月28日審
    理期日再改稱：我案發那天只是要幫忙甲○○，甲○○來我
    家找我，只是要講球帳的事情，他坐我的車去我朋友那邊結
    我的球帳時，阿俊有叫他小弟送球帳過來，甲○○想問那位
    小弟關於Ｋ他命的事情，我就讓甲○○自己跟小弟談，後來
    他們有去樓下，約3 點多左右，甲○○叫我載他去大業路找
    人，我載甲○○過程中，有問甲○○跟那位小弟談什麼，他
    那時向我說他剛剛有跟阿俊調1 公斤的Ｋ他命，我以為是甲○○自己要買來抽的，結果他調了1 公斤我很驚訝，我有問
    甲○○為什麼調這麼大量，甲○○說是幫朋友調的，後來我
    們到大業路地下停車場後，我本來說我不要上去，他說他前
    女友郭雅雲也在，我想說很久沒有看到郭雅雲就上去了云云
    （見本院卷第149 頁），所供前後矛盾不一，已難信實，並
    與上開事證不符，其所辯情詞，顯屬避重就輕卸責之詞，不
    足採信。
(二)、綜上所述，被告丙○○前揭所辯，無非事後卸責之語，委無
    可採。本件事證明確，被告丙○○與甲○○上揭共同販賣第
    三級毒品與丁○○之犯行，均堪以認定，應予依法論科。
二、被告丁○○販賣第三級毒品部分：
(一)、訊據被告丁○○就於98年8 月17日晚上10時45分許，在其桃
    園縣桃園市○○路○ 段170 號5 樓之住處內，向甲○○購入
    700 公克之Ｋ他命後，旋於同日晚上11時50分許，在該址為
    警查獲，並扣得Ｋ他命1 大包（內有11包Ｋ他命）、電子秤
    1 台及吸食器1 組等情固均供認不諱，惟矢口否認有何意圖
    營利而購入第三級毒品之犯行，辯稱：為警查獲之700 公克
    Ｋ他命是和乙○○、戊○○合資購買，且其與友人原僅欲合
    購300 公克，每人各100 公克，因大量購買能享有價格優惠
    ，始增加合購數量為700 公克，而扣案毒品亦僅其中200 公
    克是伊購入供己施用，並無販賣營利意圖云云。經查：
(1)、被告丁○○於98年8 月17日晚上10時45分許，在桃園縣桃園
    市○○路○ 段170 號5 樓之住處內，以161,000 元之代價，
    向甲○○購入第三級毒品Ｋ他命700 公克後，旋於同日晚上
    11時50分許，在該址為警查獲，並扣得白色細晶體、白色粉
    末1 大包（內有白色細晶體10包、白色粉末1 包）、電子秤
    1 台及吸食器1 組等情，業據被告丁○○供承屬實在卷，並
    有海岸巡防署桃園機動查緝隊搜索、扣押筆錄、扣押物品目
    錄表各1 份、查獲現場照片12張在卷可稽（見偵查卷第63至
    65頁、第92至99頁）。而查獲之白色細晶體、白色粉末1 大
    包（內有11包），經送內政部警政署刑事警察局鑑驗結果，
    將其編號Ａ1 至Ａ11，其中編號Ａ1 至Ａ10，經檢視均為白
    色細晶體，確含有第三級毒品愷他命（Ketamine）成分，驗
    前含包裝袋毛重共計710.22公克，隨機自編號Ａ3 取樣0.26
    公克鑑定用罄，驗餘毛重709.96公克，純度約百分之99，推
    估驗前總純質淨重約693.97公克；其中編號Ａ11，經檢視為
    白色粉末，確含有第三級毒品愷他命（Ketamine）成分，驗
    前含包裝袋毛重0.94公克，取樣0.11公克鑑定用罄，驗餘毛
    重0.83公克，有內政部警政署刑事警察局98年10月28日刑鑑
    字第0980140226鑑定書附卷可稽（見本院卷第31至32頁）。
    足認被告丁○○供承於前揭時、地向甲○○購入700 公克第
    三級毒品Ｋ他命之自白，經與查獲扣案之毒品鑑定結果相勾
    稽，確與事實相符。
(2)、被告丁○○雖否認意圖營利而購入Ｋ他命，並辯稱：上開總
    重700 公克之Ｋ他命是與友人乙○○、戊○○合資購買，其
    與友人原僅欲合購300 公克，每人各100 公克，因大量購買
    能享有價格優惠，始增加合購數量為700 公克，僅其中 200
    公克係伊購入供己施用云云，惟查：
、觀諸其歷次之供述，於警詢中原供稱：98年8 月17日晚上11
    時50分許，在桃園縣桃園市○○路○ 段170 號5 樓之住處內
    ，為警查獲之700 公克Ｋ他命、吸食器1 組、電子秤1 台等
    物都是我的，因為之前有存款，所以有錢可以購買毒品等語
    （見偵查卷第52至54頁），於98年8 月18日偵查中亦供稱：
    扣案Ｋ他命是向阿彥買的，價格是100 公克賣23,000元，我
    共買700 公克，阿彥說買1 千公克才有每100 公克、23,000
    元的價格，但是我身上錢僅夠買700 公克，阿彥同意如果買
    700 公克也有優惠價，所以就買這麼多毒品等語（見偵查卷
    第111 至112 頁），嗣於98年11月27日本院準備程序時始改
    稱：扣案700 公克的Ｋ他命是與朋友合資購買，其與友人原
    僅欲合購300 公克，每人各100 公克，其中只有200 公克才
    係伊以46,000元購入的云云（見本院卷第53頁背面）。是被
    告丁○○於為警查獲詢問時、迄至偵查訊問中均未提及有合
    資購買情事，復始終無法陳報乙○○、戊○○之真實年籍、
    住所等資料，俾傳喚到庭作證，則其於準備程序始翻異前詞
    ，辯稱上開毒品係與友人合購云云，是否屬實，即有可疑。
、而被告丁○○向甲○○購入上開愷他命700 公克之交易過程
    中，自始至終均未提及有何僅欲購買300 公克或與朋友湊錢
    合資購買之情，業據證人甲○○於本院審理時證稱：98年 8
    月17日有與丙○○到桃園市○○路○ 段170 號5 樓，當時是
    因為我前女友郭雅雲問我這邊有沒有褲子（即指Ｋ他命），
    她說數量大約要1 千公克，我就去找丙○○幫忙調調看，郭
    雅雲在電話中告訴我去桃園市○○路○ 段170 號把東西交給
    她，她在停車場等我，我和丙○○到了之後，郭雅雲說要上
    去5 樓的地方驗貨，就帶我和丙○○上樓去丁○○的住處，
    才知道真正要買貨的人是丁○○，到了該處，丁○○就驗貨
    ，拿鋁箔紙出來燒，但他覺得貨不純，要退貨，我跟丙○○
    就先離開，後來第二次和郭雅雲通話時，郭雅雲說對方要買
    的數量改成700 公克，當天晚上10點多我們就再拿700 公克
    的Ｋ他命給丁○○，交易過程中郭雅雲或丁○○都沒有提到
    一開始只要買300 公克，當我知道丁○○要買Ｋ他命時，他
    購買的數量就是1 千公克，價格就是按照丙○○說的100 公
    克賣23,000元等語明確（見本院卷第120 頁背面至125 頁）
    。再被告丁○○雖於本院審理時另辯稱：伊當時是透過網路
    認識的「小娟」（按即甲○○所稱之郭雅雲）介紹，向甲○○購買Ｋ他命，當天第一次退貨後，甲○○就和丙○○離開
    ，到了晚上7 、8 點，小娟又打電話來說他們有好的Ｋ他命
    ，但要買1 千公克，才能以100 公克、23,000元的價格購買
    ，伊就找朋友東湊西湊，只能湊到700 公克的錢，伊跟小娟
    說如果不行就不買了，小娟問過之後說可以，所以後來才買
    700 公克的Ｋ他命云云（見本院卷第127 至129 頁），惟經
    本院詢以：「自甲○○離開後，你有無離開過家？」，被告
    丁○○答稱：「晚上7 、8 點我和朋友去中正觀光夜市吃晚
    飯，吃完晚飯後，我去網咖看朋友，約9 點左右回家，回家
    之後，就只有己○○和莊承璋有來我家」，再詢以「當天你
    出去吃晚飯，有沒有做其他的事情？」，亦答稱：「只是純
    粹去吃飯」，經質之「那你家裡的161,000 元是如何來的」
    ，始改稱「我去網咖就是找他們湊錢」，其前後所述矛盾不
    一，所辯當天曾找朋友東湊西湊，才湊到700 公克Ｋ他命的
    錢云云，顯屬不實，益證被告丁○○自始即係其一人欲購買
    1 千公克之鉅量愷他命，惟因與賣方討價還價不成，現款不
    足，始降低數量為700 公克，並無與友人湊錢合購之情，其
    於上揭時、地，以鉅款販入毒品，絕非單純供己施用，而有
    販賣圖利之意思甚明，其辯稱本案查獲之大量毒品係與友人
    合購，且係購入供己施用云云，顯屬虛妄之詞，難以採信。
、再者，被告丁○○係以161,000 元之高價，購入重達700 多
    公克之Ｋ他命，每公克購入之價格為230 元，被告丁○○辯
    稱其每日須吸食愷他命30公克（見偵查卷第53頁），果被告
    丁○○上開所言屬實，則每日施用毒品之花費即近7,000 元
    ，顯非常人所能負擔，況依被告丁○○於本院準備程序中所
    供自98年6 月後即失業，其名下之帳戶亦無存款可供使用，
    平日生活尚須以萬泰商業銀行現金卡向銀行借貸度日等語明
    確（見本院卷第55頁背面），此有萬泰商業銀行桃園分行98
    年12月16日桃園字第09850011247 號函檢附之現金卡帳務明
    細表在卷可佐（見本院卷第101-1 至101-5 頁），顯見以被
    告丁○○之經濟窘況而言，實無多餘金錢得支應施用毒品之
    開銷。足認被告丁○○所辯因毒癮甚大，大量購入Ｋ他命係
    為供己施用云云，不足採信。如非欲販賣圖得鉅額利益，以
    其經濟狀況實無可能負擔，是被告丁○○以鉅款販入毒品，
    絕非單純供己施用，而有販賣圖利之意思無訛。
(3)、又被告丁○○於上揭時、地遭查獲之第三級毒品Ｋ他命11包
    （其中10包，驗前含包裝袋毛重共計710.22公克，取樣0.26
    公克鑑定用罄，驗餘毛重709.96公克，純度約百分之99，推
    估驗前總純質淨重約693.97公克；另1 包，驗前含包裝袋毛
    重0.94公克，取樣0.11公克鑑定用罄，驗餘毛重0.83公克）
    ，數量甚為龐大，而愷他命之白色結晶、白色粉末，極易受
    潮變質，保存不易。且按諸相關文獻記載正常人之Ｋ他命最
    低致死劑量為900 毫克（即0.2 公克），有3 名成人因為藥
    物濫用，使用靜脈注射或肌肉注射愷他命900 至1000毫克後
    死亡等情，此有行政院衛生署管制藥品管理局93年9 月13日
    管檢字第0930008405號、95年1 月4 日管檢字第0940013654
    號及96年1 月31日管檢字第0960001110號函釋可查，並為一
    般審判實務所習知之濫用毒品常識。被告丁○○辯稱其每日
    須吸食Ｋ他命30公克（見偵查卷第53頁），遠大於正常施用
    者每日Ｋ他命之最低致死量0.9 公克之33倍，依據前開說明
    ，對於被告丁○○之性命已足致死，所辯是否屬實，亦非無
    疑慮。況有Ｋ他命成癮者，其施用Ｋ他命之方式為靜脈、皮
    下注射等直接方式，加速身體之吸收而在最快之時間產生藥
    效，始足以滿足成癮者之需求。反觀被告丁○○辯稱其施用
    之方式主要係將0.2 至0.3 公克之Ｋ他命捲入香煙等間接方
    式加以施用（見偵查卷第53頁），其藥效之反應時間自然較
    長，且香煙之體積不大，是否得捲入200 至300 毫克之晶體
    、粉末亦非無疑。縱然被告丁○○之體質異於常人，亦無法
    每日施用高純度之Ｋ他命高達30公克，是被告丁○○取得大
    量之毒品，顯非一己短期內所能施用完畢，其持有之量遠超
    過一般吸食者所可能持有之數量至明。
(4)、第參以第三級毒品Ｋ他命乃政府嚴加查緝之違禁毒品，價格
    非低，且持有毒品為警查獲之風險甚高，施用毒品之人多係
    一次購買短期內施用所須之數量，以免花費過鉅，並減短持
    有毒品時間，避免為警查獲之風險，復可避免毒品受潮減損
    其價值，被告丁○○花費161,000 元購入700 公克，且純度
    高達百分之99之Ｋ他命，若非將本求利，當無甘冒多重風險
    一次購入數量龐大價值不菲毒品之理。又販賣Ｋ他命係違法
    行為，非可公然為之，常人均知，其亦無公定價格，不論任
    何包裝，均可任意分裝增減分量，每次買賣之價量，可能隨
    時依雙方間之關係深淺、資力、需求量及對行情之認知、來
    源是否充裕、查緝是否嚴緊，購買者被查獲時供述購買對象
    之可能性風險之評估等，而異其標準，機動調整，非可一概
    而論，且有關毒品之交易為政府懸為嚴予取締之犯罪，被告
    丁○○購買大量第三級毒品Ｋ他命，茍無利得，豈有甘冒重
    典，僅供自己施用或以原價轉讓他人之理，衡諸一般社會常
    情，被告丁○○持有上開價、量俱高之毒品，若謂無營利售
    賣之意圖，顯與經驗法則不符。
(5)、至於被告丁○○為警查獲時所採尿液，經送台灣檢驗科技股
    份有限公司鑑驗，結果呈Ｋ他命陽性反應，有濫用藥物取液
    檢驗檢體監管紀錄表、台灣檢驗科技股份有限公司98年9 月
    1 日濫用藥物檢驗報告各1 紙在卷可查（見偵查卷第61頁，
    本院卷第101-6 頁），固與其辯稱有施用第三級毒品Ｋ他命
    之辯詞相符。然扣案被告丁○○所購入之Ｋ他命毛重達 700
    餘公克，顯非供己施用而係意圖營利而購入，已詳如前述，
    是以被告丁○○縱有施用Ｋ他命之情，尚不足作為認定其有
    利之論據。
(二)、按販賣毒品罪，係行為人明知其為毒品，意圖販賣營利而將
    毒品販入或販出，有一於此，不必二者兼備，其犯罪即為完
    成，故不論販入或賣出之行為，皆屬販賣行為之一部分。且
    販賣毒品者，主觀上須有營利之意圖，客觀上有販賣之行為
    ，即足構成，至於實際上是否已經獲利，則非所問，最高法
    院著有67年台上字第2500號、25年非字第123 號判例、93年
    台上字第1651號判決意旨足資參照。是被告丁○○明知Ｋ他
    命為第三級毒品，仍意圖販賣營利而將其販入，已屬販賣行
    為之一部分，其犯罪行為已完成。
(三)、綜上所述，本部分事證明確，被告丁○○販賣第三毒品Ｋ他
    命之事實，堪以認定，應予依法論科。
、論罪科刑：
一、查被告丙○○、丁○○行為後，毒品危害防制條例第4 條業
    於98年5 月20日修正公布，並於98年11月20日施行。據此，
    本案應依刑法第2 條第1 項「按行為後法律有變更者，適用
    行為時之法律，但行為後之法律有利於行為人者，適用最有
    利於行為人之法律」之規定，依「從舊從輕」原則而為比較
    。查被告丙○○、丁○○行為時之毒品危害防制條例第4 條
    第3 項規定：「製造、運輸、販賣第三級毒品者，處5 年以
    上有期徒刑，得併科新臺幣5 百萬元以下罰金。」，修正後
    則規定：「製造、運輸、販賣第三級毒品者，處5 年以上有
    期徒刑，得併科新臺幣7 百萬元以下罰金。」，是毒品危害
    防制條例第4 條第3 項修正後，得併科之罰金刑已有提高，
    經綜其全部罪刑而為比較之結果，應以修正前之毒品危害防
    制條例規定對被告丙○○、丁○○較為有利。是本件被告丙○○、丁○○所犯販賣第三級毒品之犯行，應適用修正前之
    毒品危害防制條例規定論處。
二、查被告甲○○行為後，毒品危害防制條例第4 條業於98年 5
    月20日修正公布，並於98年11月20日施行。據此，本案應依
    刑法第2 條第1 項「按行為後法律有變更者，適用行為時之
    法律，但行為後之法律有利於行為人者，適用最有利於行為
    人之法律」之規定，依「從舊從輕」原則而為比較。查被告
    甲○○行為時之毒品危害防制條例第4 條第3 項規定：「製
    造、運輸、販賣第三級毒品者，處5 年以上有期徒刑，得併
    科新臺幣5 百萬元以下罰金。」，修正後則規定：「製造、
    運輸、販賣第三級毒品者，處5 年以上有期徒刑，得併科新
    臺幣7 百萬元以下罰金。」；又行為時同條例第17條規定：
    「犯第4 條第1 項至第4 項、第5 條第1 項至第4 項前段、
    第6 條第1 項至第4 項、第7 條第1 項至第4 項、第8 條第
    1 項至第4 項、第10條或第11條第1 項、第2 項之罪，供出
    毒品來源，因而破獲者，得減輕其刑。」，修正後則規定：
    「犯第4 條至第8 條、第10條或第11條之罪，供出毒品來源
    ，因而查獲其他正犯或共犯者，減輕或免除其刑。犯第4 條
    至第8 條之罪於偵查及審判中均自白者，減輕其刑。」，是
    毒品危害防制條例第4 條第3 項修正後，得併科之罰金刑雖
    有提高，惟如於偵查及審判中均自白者，則該罪之最低本刑
    部分因修正後第17條第2 項規定「必減」，而減輕至有期徒
    刑2 年6 月，經綜其全部罪刑而為比較之結果，應以修正後
    即現行之規定對被告甲○○較為有利。是本件被告甲○○所
    犯販賣第三級毒品之犯行，應適用修正後即現行之毒品危害
    防制條例規定論處。
三、按愷他命（俗稱Ｋ他命）為毒品危害防制條例第2 條第2 項
    第3 款所規定之第三級毒品，依法不得持有、轉讓及販賣，
    是核被告丙○○、甲○○於上揭時地，共同販賣第三級毒品
    Ｋ他命予丁○○之所為，均係犯毒品危害防制條例第4 條第
    3 項之販賣第三級毒品罪。被告丙○○、甲○○，就上開販
    賣第三級毒品Ｋ他命予丁○○之犯行，有犯意聯絡及行為之
    分擔，均為共同正犯。次按如數行為於同時同地或密切接近
    之時地實施，侵害同一之法益，各行為之獨立性極為薄弱，
    依一般社會健全觀念，在時間差距上，難以強行分開，在刑
    法評價上，以視為數個舉動之接續施行，合為包括之一行為
    予以評價，較為合理，則屬接續犯，而為包括之一罪（最高
    法院著有86年台上字第3295號判例可資參照）。是被告丙○○、甲○○於98年8 月17日下午4 時許，在上址，原欲販賣
    1 千公克之Ｋ他命予丁○○，經丁○○驗貨，認品質不佳致
    交易未成，嗣於同日晚上10時45分許，仍在上址，販賣 700
    公克之第三級毒品Ｋ他命予丁○○，均係基於單一販賣第三
    級毒品之犯意，於時、空密接之環境下接續而為，侵害同一
    之法益，為接續犯，均應僅成立一販賣第三級毒品罪。被告
    甲○○於偵查及審判中均自白上揭販賣第三級毒品之犯行，
    應依修正後毒品危害防制條例第17條第2 項規定減輕其刑。
    被告丁○○於上揭時地向甲○○一次販入700 多公克大量之
    第三級毒品Ｋ他命，顯非單純供已施用，而係基於營利之意
    圖而販入，業如前述，縱未及賣出，仍應以販賣毒品既遂罪
    論處。是核被告丁○○意圖營利販入Ｋ他命之犯行，係犯毒
    品危害防制條例第4 條第3 項之販賣第三級毒品罪。爰審酌
    被告丙○○、甲○○、丁○○均正值壯年，不以正當職業謀
    生，明知Ｋ他命係列管毒品，為國法所厲禁，並經政府、媒
    體、教育機構廣為宣導，乃竟漠視法令禁制，被告丙○○、
    甲○○販賣第三級級毒品Ｋ他命牟利，被告丁○○意圖營利
    而販入第三級級毒品Ｋ他命，欲伺機販賣予不特定人牟利，
    助長施用毒品惡習，並足以使購買施用者導致精神障礙與性
    格異常，甚至造成生命健康受損之成癮性及危險性，不僅戕
    害國人身體健康，且危害社會安全，而染上毒癮者為索得吸
    毒之資，甚至甘冒竊盜、搶奪及強盜等財產犯罪之風險，且
    渠等販出、販入之Ｋ他命數量高達700 多公克，如流入市面
    ，將嚴重危害國民身心健康，造成社會治安嚴重敗壞，所生
    危害非輕，兼衡被告丙○○、丁○○犯後一再矯詞意圖卸免
    刑責，未見絲毫悔意，犯後態度不佳，被告甲○○則坦認犯
    行，犯後態度尚稱良好，併考量其等犯罪之動機、目的、手
    段、素行、生活狀況、智識程度等一切情狀，分別量處如主
    文所示之刑，以示懲儆。
四、有關沒收部分：
(一)、按犯毒品危害防制條例第4 條至第9 條、第12條、第13條或
    第14條第1 項、第2 項之罪者，其供犯罪所用或因犯罪所得
    之財物，均沒收之，如全部或一部不能沒收時，追徵其價額
    或以其財產抵償之，毒品危害防制條例第19條第1 項定有明
    文。上開規定係採義務沒收主義，故犯罪所得之對價，不問
    其中成本若干，利潤多少，均應全部諭知沒收，以貫徹政府
    查禁煙毒之決心，並符立法本旨。另必限於所得者為金錢以
    外之其他財物而無法沒收時，始應追徵其價額。如所得財物
    為金錢而無法沒收時，則應以其財產抵償之，不發生追徵價
    額之問題。再者，共同正犯之犯罪所得為現款時，因係合併
    計算，且於全部或一部不能沒收時，以其財產抵償之，為避
    免執行時發生重複沒收、抵償之情形，故各共同正犯之間係
    採連帶沒收主義，於裁判時應諭知連帶沒收，不得就全體共
    同正犯之總所得，對各該共同正犯分別重複諭知沒收。查扣
    案被告丙○○所有之行動電話1 具（含0000000000號行動電
    話門號晶片卡1 張）及被告甲○○所有之行動電話1 具（含
    0000000000號行動電話門號晶片卡1 張），分為被告丙○○
    、甲○○所有供其等共同販毒期間聯繫使用之工具，業據被
    告甲○○供述明確，屬其等犯販賣第三級毒品罪所用之物，
    應依毒品危害防制條例第19條第1 項規定，於被告丙○○、
    甲○○均宣告沒收。另扣案之161,000 元係被告丙○○、甲○○販賣愷他命予丁○○之所得，亦應依毒品危害防制條例
    第19條第1 項之規定，於被告丙○○、甲○○均諭知沒收之
    。
(二)、次按查獲之第一、二級毒品及專供製造或施用第一、二級毒
    品之器具，不問屬於犯人與否，均沒收銷燬之，毒品危害防
    制條例第18條第1 項前段定有明文。被告丁○○為警查獲時
    扣得之甲基安非他命1 包（驗前含包裝袋毛重0.90公克，取
    0.17公克鑑定用罄，驗餘毛重0.73公克），係第二級毒品，
    有內政部警政署刑事警察局98年10月28日刑鑑字第09801402
    26鑑定書附卷可稽（見本院卷第31至32頁），應依毒品危害
    防制條例第18條第1 項前段規定，不論屬被告與否，宣告沒
    收銷燬之。末按毒品危害防制條例第18條第1 項後段規定查
    獲之第三、四級毒品，無正當理由而擅自持有者，沒入銷燬
    之。從而，依同條例第18條第1 項後段應沒入銷燬之毒品，
    專指查獲施用或持有之第三、四級毒品而言；倘係查獲製造
    、運輸、販賣、意圖販賣而持有、以非法方法使人施用、引
    誘他人施用或轉讓第三、四級毒品，既屬同條例相關法條明
    文規定處罰之犯罪行為，即非該條項應依行政程序沒入銷燬
    之範圍。又同條例第19條第1 項所定「供犯罪所用或因犯罪
    所得之物」，係指犯第4 條至第9 條、第12條、第13條或第
    14條第1 項、第2 項之罪所用或所得之物，不包括毒品本身
    在內，是尚不得援用此項規定為第三、四級毒品之沒收依據
    。再同條例對於查獲之製造、運輸、販賣、意圖販賣而持有
    、以非法方法使人施用、引誘他人施用及轉讓第三、四級毒
    品之沒收，並無特別規定，如其行為已構成犯罪，則該毒品
    即屬不受法律保護之違禁物，應回歸刑法之適用，依刑法第
    38條第1 項第1 款之規定沒收之（最高法院96年度台上字第
    884 號判決意旨參照）。是本件扣案之Ｋ他命1 大包（內有
    11包Ｋ他命，其中10包，驗前含包裝袋毛重共計710.22公克
    ，取樣0.26公克鑑定用罄，驗餘毛重為709.96公克，純度約
    百分之99，推估驗前總純質淨重約為693.97公克；另1 包，
    驗前含包裝袋毛重為0.94公克，取樣0.11公克鑑定用罄，驗
    餘毛重為0.83公克），既係被告丁○○犯販賣第三級毒品罪
    而查獲之物，即屬不受法律保護之違禁物，應依刑法第38條
    第1 項第1 款規定，諭知沒收；扣案之包裝上開毒品之塑膠
    袋12個，係用於包裹偽裝毒品，有防止毒品裸露、逸出、防
    潮之功用，並便於攜帶、運輸，係供販賣毒品所用之物，均
    應依毒品危害防制條例第19條第1 項規定，宣告沒收之。另
    扣案之電子秤1 台，業據被告丁○○供稱為其所有，係購買
    毒品時為確定重量之用等語；而其意圖營利購入第三級毒品
    Ｋ他命之犯行，既經認定，自足認係被告丁○○所有供犯罪
    所用之物，亦應依毒品危害防制條例第19條第1 項規定宣告
    沒收。
(三)、至於被告甲○○為警查獲時另扣得之本票4 張，被告丙○○
    為警查獲時另扣得之現金84,600元、行動電話1 具（內含00
    00000000號行動電話門號晶片卡1 張），以及被告丁○○為
    警查獲時扣得之吸食器1 組、一粒眠8 顆（驗前淨重1.77公
    克，取樣0.36公克鑑定用罄，驗餘淨重1.41公克），均無證
    據證明與渠等販賣毒品之犯罪事實相關，又非違禁物，爰不
    予宣告沒收，附此敘明。
據上論斷，應依刑事訴訟法第299 條第1 項前段，修正前毒品危
害防制條例第4 條第3 項，修正後毒品危害防制條例第4 條第 3
項、第17條第2 項、第18條第1 項前段、第19條第1 項，刑法第
2 條第1 項但書、第11條前段、第28條、第38條第1 項第1 款，
判決如主文。
本案經檢察官周芝君到庭執行職務。
中    華    民    國    99    年    2     月    23    日
                  刑事第五庭  審判長法  官  潘政宏
                                    法  官  張詠晶
                                    法  官  劉淑玲
以上正本證明與原本無異。
如不服本判決應於收受判決後10日內向本院提出上訴書狀，並應
敘述具體理由。其未敘述上訴理由者，應於上訴期間屆滿後20日
內向本院補提理由書(均須按他造當事人之人數附繕本)「切勿逕
送上級法院」。
                                    書記官  許婉茹
中    華    民    國    99    年    2     月    24    日
附錄本案論罪科刑依據之法條：
修正前毒品危害防制條例第4條：
製造、運輸、販賣第一級毒品者，處死刑或無期徒刑；處無期徒
刑者，得併科新臺幣1 千萬元以下罰金。
製造、運輸、販賣第二級毒品者，處無期徒刑或7 年以上有期徒
刑，得併科新臺幣7 百萬元以下罰金。
製造、運輸、販賣第三級毒品者，處5 年以上有期徒刑，得併科
新臺幣5 百萬元以下罰金。
製造、運輸、販賣第四級毒品者，處3 年以上10年以下有期徒刑
，得併科新臺幣3 百萬元以下罰金。
製造、運輸、販賣專供製造或施用毒品之器具者，處1 年以上 7
年以下有期徒刑，得併科新臺幣1 百萬元以下罰金。
前五項之未遂犯罰之。
修正後毒品危害防制條例第4條：
製造、運輸、販賣第一級毒品者，處死刑或無期徒刑；處無期徒
刑者，得併科新臺幣2 千萬元以下罰金。
製造、運輸、販賣第二級毒品者，處無期徒刑或7 年以上有期徒
刑，得併科新臺幣1 千萬元以下罰金。
製造、運輸、販賣第三級毒品者，處5 年以上有期徒刑，得併科
新臺幣7 百萬元以下罰金。
製造、運輸、販賣第四級毒品者，處3 年以上10年以下有期徒刑
，得併科新臺幣3 百萬元以下罰金。
製造、運輸、販賣專供製造或施用毒品之器具者，處1 年以上 7
年以下有期徒刑，得併科新臺幣1 百萬元以下罰金。
前五項之未遂犯罰之。

司法院資訊處製作；財團法人民間司法改革基金會備份。
